臺灣高等法院刑事判決
109年度上易字第1290號
上  訴  人  
即  被  告  吳建璋


上列上訴人因竊盜案件，不服臺灣宜蘭地方法院109年度易字第1
34號，中華民國109年6月2日第一審判決（起訴案號：臺灣宜蘭
地方檢察署108年度偵字第6578、6579號），提起上訴，本院判
決如下：
    主  文
上訴駁回。
    事  實
一、甲○○與乙○○均為法務部○○○○○○○○○○○○○○）之受刑人，甲○○於
    民國108年10月1日某時許，基於意圖為自己不法所有之竊盜
    犯意，在宜蘭監獄工廠內，徒手竊取乙○○之杯子1只（價值
    約新臺幣〈下同〉20元，下稱系爭杯子）。嗣經乙○○發現並質
    問甲○○，甲○○始於翌日某時許將系爭杯子返還之。
二、案經乙○○訴由臺灣宜蘭地方檢察署（下稱宜蘭地檢署）檢察
    官偵查起訴。
    理  由
壹、程序部分
    按被告以外之人於審判外之陳述，雖不符刑事訴訟法第159
    條之1 至第159 條之4 之規定，而經當事人於審判程序同意
    作為證據，法院審酌該言詞陳述或書面陳述作成時之情況，
    認為適當者，亦得為證據；又當事人、代理人或辯護人於法
    院調查證據時，知有刑事訴訟法第159 條第1 項不得為證據
    之情形，而未於言詞辯論終結前聲明異議者，視為有前項之
    同意，刑事訴訟法第159條之5定有明文。經查，檢察官、被
    告甲○○（下稱被告）於本院審判程序時，就證據能力部分均
    表示沒有意見等語（本院卷第88至90頁），被告僅爭執證明
    力，供述證據部分視為同意作為證據，本院審酌各該證據作
    成或取得時狀況，並無顯不可信或違法取得等情況，且經本
    院依法踐行證據調查程序並認為適當，而有證據能力；其餘
    資以認定本案犯罪事實之非供述證據，亦查無違反法定程序
    取得之情形，依刑事訴訟法第158條之4之反面解釋，亦有證
    據能力。
貳、實體部分
一、訊據被告固坦承有於前開時、地，拿取系爭杯子之事實，惟
    矢口否認有何竊盜之犯行，辯稱：那天我的杯子被藏起來，
    證人蔡清德當時有借杯子給我，他的杯子顏色跟告訴人乙○○
    一樣，我有老花眼就拿錯杯子，後來馬上就拿還給告訴人，
    我有說要買新的給告訴人，告訴人說他不要，要我賠償他30
    0元云云。經查：
　㈠證人即告訴人乙○○於偵查時證稱：108年10月2日找不到我的
    杯子，10月3日我看到系爭杯子放在桌子下面，但上面的編
    號被撕掉，後來被告也承認是他把系爭杯子拿出來的等語（
    宜蘭地檢署108年度他字第1228號卷〈下稱他字第1228號卷〉
    第19頁）；於原審時亦證稱：我和被告係同一個工廠受刑人
    ，我是要喝水找不到系爭杯子，本來以為系爭杯子不見了，
    後來被告同房同學說是被告拿的，當初被告不承認，我說別
    人都說你拿的，後來隔天被告把系爭杯子拿出來放在我桌子
    旁邊，而且系爭杯子上貼有記載受刑人專屬刑號貼紙已被撕
    掉等語（原審卷第89、90頁）。佐以被告於偵查、原審、本
    院審理時均自承有於前開時、地，拿取一個不屬於自己的杯
    子，且事後已將該杯子還給告訴人等語（他字第1228號卷第
    19頁、原審卷第50頁、本院卷第88、92頁），足認告訴人前
    開證稱其於108年10月2日始發現系爭杯子遺失，經質問被告
    後，被告於翌日將系爭杯子放回原處返還予伊等節，應屬可
    採。被告於108年10月1日某時許取走告訴人所有系爭杯子之
    事實，應堪認定。
　㈡被告固以前詞置辯，惟被告曾於原審供稱：伊的杯子與告訴
    人杯子並不一樣等語（原審卷第51頁），況宜蘭監獄受刑人
    於監獄內所使用杯、碗，均貼上各該受刑人專屬刑號之事實
    ，亦據證人蔡清德肯認在卷，且為被告所不否認（原審卷第
    94、98頁），自無如被告所辯有錯拿之可能；縱被告因一時
    不察而錯拿，其於細查杯子上所貼受刑人刑號貼紙後，亦知
    該杯子並非其所有，即應返還予告訴人，然被告非但未立即
    返還系爭杯子予告訴人，於告訴人詢問時仍否認，並將杯子
    上載有告訴人刑號之貼紙撕毀，可知被告顯非拿錯，而係將
    系爭杯子擅自取走並占為己有，顯有為自己不法之所有意圖
    甚明。又證人蔡清德於原審證稱：當時我借提北所，回到宜
    蘭平一舍遇到被告，被告告訴我叫我回工廠時跟主任說，我
    杯子要借他，但我本來就沒有借杯子給被告，我是聽被告說
    才知道被告拿告訴人的杯子，被告說他拿告訴人的杯子，要
    我回去工廠時跟主任說，我的杯子要借他，我回去就跟主任
    這樣講等語（原審卷第93頁），由上開證人蔡清德之證述，
    可知證人蔡清德並無如被告所述，將其杯子借予被告乙事，
    被告前開所辯，顯屬事後卸責之飾詞，其所辯自不足採，難
    為被告有利之認定。
　㈢至被告雖請求調查當天伊所有之杯子係遭人惡意藏起云云，
    惟被告前開所請求調查之事項，縱確有其事，尚屬被告竊盜
    之動機，核與被告所為本件竊取系爭杯子之犯行無涉，而無
    調查之關連及必要性，應予駁回。
　㈣綜上，被告未經告訴人同意，即擅自取走告訴人所有系爭杯
    子，並將杯子上貼有告訴人專屬受刑人刑號之貼紙撕毀，則
    被告係基於為自己不法所有意圖而竊取系爭杯子甚明，本案
    事證明確，應依法論科。
二、核被告所為，係犯刑法第320條第1項之竊盜罪。
三、原審認被告竊盜犯行，犯罪事證明確，依刑法第320條第1項
    、第42條第3項前段，刑法施行法第1條之1第1項等規定，審
    酌被告前有傷害、恐嚇及妨害性自主等前科，有本院被告前
    案紀錄表附卷可考，素行不佳，其於宜蘭監獄服刑期間，猶
    不知謹言慎行，僅圖一時之便，竊取同監獄受刑人即告訴人
    所有之系爭杯子，且犯後仍飾詞否認犯行之犯後態度，暨迄
    今未能取得告訴人諒解之態度，實有不該，惟念及被告事後
    已主動將竊取系爭杯子返還予告訴人，且告訴人所受財產損
    害亦尚屬輕微，暨被告於審理時自陳高中畢業之智識程度、
    入監前經營雜貨店，家中尚有83歲重度殘障親人需其扶養等
    家庭生活經濟狀況（原審卷第99頁）之一切情狀，量處罰金
    5,000元，並諭知易服勞役之折算標準。並審酌系爭杯子已
    返還予告訴人，依刑法第38條之1第5項之規定，就本件犯罪
    所得不予宣告沒收或追徵。原審認事用法，均核無不合，量
    刑亦屬妥適，宣告不予沒收亦合於規定。被告上訴意旨，仍
    飾詞圖卸，否認犯行，其所辯均無足採，請求緩刑亦無理由
    ，應予駁回。
據上論斷，應依刑事訴訟法第368條，判決如主文。
本案經檢察官李頲翰提起公訴，檢察官何明楨到庭執行職務。
中　　華　　民　　國　　109 　年　　10　　月　　8 　　日
                  刑事第十九庭  審判長法　官  曾淑華
                                      法　官  王美玲 
                                      法　官  許文章
以上正本證明與原本無異。
不得上訴。
                                      書記官  范家瑜
中　　華　　民　　國　　109 　年　　10　　月　　12　　日